【裁判字號】    98,易,2632
【裁判日期】    981113
【裁判案由】    詐欺等
【裁判全文】
臺灣臺北地方法院刑事判決              98年度易字第2632號
公  訴  人  臺灣臺北地方法院檢察署檢察官
被      告  乙○○
輔  佐  人
即被告之姐  丙○
辯  護  人  本院公設辯護人甲○○
上列被告因詐欺等案件，經檢察官提起公訴（98年度偵字第8933
號），被告於準備程序進行中，就被訴事實為有罪之陳述，本院
改行簡式審判程序審理，判決如下：
    主  文
乙○○共同意圖為自己不法之所有，以詐術將本人之物交付，處
拘役拾日，如易科罰金，以新臺幣壹仟元折算壹日。又以詐術得
財產上不法之利益，處拘役拾日，如易科罰金，以新臺幣壹仟元
折算壹日。又未指定犯人，而向該管公務員誣告犯罪，處拘役拾
日，如易科罰金，以新臺幣壹仟元折算壹日。應執行拘役貳拾伍
日，如易科罰金，以新臺幣壹仟元折算壹日。
    事  實
一、(一)乙○○患有器質性精神病，為禁治產人，其辨識行為及依
      其辨識而行為之能力，顯著降低，其與王正杰意圖為自己
      不法之所有，基於詐欺取財之犯意聯絡，於民國97年1月
      17日，王正杰陪同乙○○至址設桃園縣中壢市○○街294
      號之創晨有限公司（下稱創晨公司），利用遠傳電信股份
      有限公司（下稱遠傳電信）推出之申辦新門號搭配高資費
      之費率2年，即獲贈市價約新臺幣（下同）1,000元之行動
      電話，實際上並無實際繳納高資費費率之意願，佯稱乙○
      ○欲申辦新門號搭配高資費費率，而以乙○○名義申辦遠
      傳電信門號0000-000000，約定租期為2年，月租費為1,18
      0元（含高用量費990元及雙倍加值190元），以此方式施
      用詐術，使不知情之創晨公司員工簡志豪陷於錯誤，而將
      市價1,000元之行動電話交予乙○○及王正杰，乙○○及
      王正杰取得該行動電話後，旋持往臺北市○○○路某通訊
      行，變賣價金約1,000餘元，由王正杰逕行取走，乙○○
      則分得該門號之SIM卡。
    (二)乙○○取得上開門號SIM卡後，並無支付電信費用之意思
      ，竟意圖為自己不法之所有，基於詐欺得利之犯意，於97
      年2月1日起至同年月3日止，以該門號對外撥打電話，使
      遠傳電信陷於錯誤，誤以為乙○○欲付費使用其電信服務
      ，而提供電信服務，乙○○因而詐得不法通信利益達2,93
      1元。
    (三)嗣乙○○遭其姊丙○追問何以有上開電信費用帳單等，為
      規避電信費用，乃於97年11月7日，未指定犯人，而向電
      信警察隊第一中隊謊報遭人冒名申請門號，而誣告他人犯
      罪。經電信警察局第一中隊調閱申辦門號時現場持身份證
      件及門號申請書所拍攝之照片，始查悉上情。
二、案經國家通訊傳播委員會函送臺灣臺北地方法院檢察署檢察
    官偵查起訴。
    理  由
甲、程序部分：
一、被告乙○○所犯係死刑、無期徒刑、最輕本刑為3年以上有
    期徒刑以外之罪，其等於準備程式就前揭被訴事實為有罪之
    陳述，經告知簡式審判程式之旨，並聽取其與公訴人之意見
    後，本院認無不得或不宜改依簡式審判程式進行之處，爰依
    刑事訴訟法第273條之1第1項、第284條之1，裁定由受命法
    官獨任進行簡式審判程式。
乙、實體部分：
一、上開犯罪事實，業據被告於本院審理中坦承不諱，核與王正
    杰於警詢及檢察官訊問，遠傳電信風險管理部專員邱垂寰於
    警詢、法務金文敏於檢察官訊問時所述情節相符，並有0000
    -000000門號自97年3月至同年4月之帳單1張、遠傳電信98年
    5月15日遠傳（企營）字第09810503427號函、98年8月26日
    之陳報狀、遠傳電信行動電話服務申請書1張、0000-000000
    門號之通聯紀錄、遠傳公司98年6月17日遠傳（企營）字第
    09810603397號函及被告申辦門號時現場持身分證證件及門
    號申請書所拍攝之照片1張及被告於97年11月7日於內政部警
    政署電信警察隊之調查筆錄1份等在卷可稽，堪認被告自白
    與事實相符，本案事證明確，被告犯行堪以認定，應依法論
    科。
二、論罪科刑之理由：
    (一)核被告事實欄一、(一)、(二)、(三)所為，分係犯刑法第339條
      第1項之詐欺取財罪、同法第339條第2項之詐欺得不法利
      益罪及同法第171條第1項之誣告罪。
    (二)被告事實欄一、(二)自97年2月1日起至同年月3日止先後多
      次以門號0000-000000撥打電話，多次詐得不法利益之行
      為，係於密接之時間實施，侵害同一法益，各行為之獨立
      性極為薄弱，且係出於同一詐欺得利之目的，依一般社會
      健全觀念，在時間差距上難以強行分開，應視為數個舉動
      之接續施行，合為包括之一行為予以評價，屬接續犯。
    (三)被告與王正杰間，就事實欄一、(一)詐得手機及SIM卡之詐
      欺取財行為，有犯意聯絡及行為分擔，應為共同正犯。
    (四)又被告為禁治產人，有臺灣士林地方法院民事96年度禁字
      第25號裁定列印本1份（偵卷第40至41頁）在卷可考，其
      前因大腦血管梗塞，患有器質性精神病，為心神耗弱之人
      ，應足認其行為時因精神障礙，致其辨識行為違法及依其
      辨識而行為之能力，顯著降低，均得依刑法第19條第2項
      減輕其刑。
    (五)另被告於98年5月6日檢察官訊問時，承認其有申辦門號及
      撥打電話（見偵卷第49至51頁），即就其所誣告之案件自
      白，合於刑法第172條之規定，就事實欄一、(三)誣告部分
      應減輕其刑，並依法遞減之。
    (六)爰審酌被告並無構成累犯之前科，有臺灣高等法院被告前
      案紀錄表1份在卷可考，其為禁治產人，患有精神疾病，
      致其辨識行為違法及依其辨識而行為之能力，顯著降低，
      因遭王正杰利用而前往辦申辦行動電話門號，詐得之行動
      電話遭王正杰拿走換現，惟仍以取得之SIM卡撥打電話，
      並因不願繳納電話，無法跟其姊丙○交代，而向警方誣告
      ，惟犯後坦白承認，態度尚稱良好，等犯罪之動機、手法
      、所生危害及犯罪後態度等一切情狀，分別處如主文所示
      之刑，並定應執行之刑暨諭知易科罰金之折算標準。
三、據上論斷，依刑事訴訟法第273條之1第1項、第299條第1項
    前段，刑法第28條、第339條第1項、第2項、第171條第1項
    、第41條第1項前段、第51條第6款、第172條、第19條第2項
    ，刑法施行法第1條之1，判決如主文。
本案經檢察官徐則賢到庭執行職務。
中    華    民    國    98    年    11    月    13    日
                  刑事第十三庭  法  官  李貞瑩
以上正本證明與原本無異。
如不服本判決應於收受送達後10日內向本院提出上訴書狀，並應
敘述具體理由；其未敘述上訴理由者，應於上訴期間屆滿後20日
內向本院補提理由書（均須按他造當事人之人數附繕）「切勿逕
送上級法院」。
                                書記官  陳鳳瀴
中    華    民    國    98    年    11    月    17    日
附錄本案論罪法條全文
中華民國刑法第339條（普通詐欺罪）
意圖為自己或第三人不法之所有，以詐術使人將本人或第三人之
物交付者，處 5 年以下有期徒刑、拘役或科或併科 1 千元以下
罰金。
以前項方法得財產上不法之利益或使第三人得之者，亦同。
前二項之未遂犯罰之。
中華民國刑法第171條（未指定犯人誣告罪）
未指定犯人，而向該管公務員誣告犯罪者，處 1 年以下有期徒
刑、拘役或3 百元以下罰金。
未指定犯人，而偽造、變造犯罪證據，或使用偽造、變造之犯罪
證據，致開始刑事訴訟程序者，亦同。


司法院資訊處製作；財團法人民間司法改革基金會備份。
